臺灣高等法院刑事判決　　　　　　　　94年度上易字第1018號
上　訴　人　臺灣士林地方法院檢察署檢察官
上　訴　人
即　被　告　乙○○
上列上訴人因家暴傷害等案件，不服臺灣士林地方法院93年度易
字第405號，中華民國94年5月13日第一審判決（起訴案號：臺灣
士林地方法院檢察署92年度偵字第9084號、93年度偵字第852號
），提起上訴，本院判決如下：
    主  文
上訴駁回。
    事  實
一、乙○○與甲○○係夫妻關係（現分居中），彼此間屬家庭暴
    力防治法第三條第一款所定之家庭成員，素有不睦。乙○○
    於民國91年12月份某日23時許，因反對甲○○自行成立室內
    設計工作室，竟在臺北市○○區○○路515之1號旁自蓋農舍
    之住所內（未設門牌，故以臺北市○○區○○路515之1號為
    門牌號碼），以「若成立工作室，將放火燒毀」等加害生命
    、身體及財產之話語恐嚇甲○○，使甲○○心生恐懼，致生
    危害於安全。
二、又於92年3月14日凌晨1時許，在前開住所內，因細故與甲○
    ○發生爭執，徒手拉住甲○○腳踝、上臂，自床上摔拉甲○
    ○撞擊地面、床柱數次，造成甲○○受有背部多處瘀傷、雙
    手上臂多處瘀傷等傷害。
三、嗣甲○○不堪其虐待，向台灣士林地方法院申請核發保護令
    ，經該院於92年7 月31日以92年度家護字第148號民事通常
    保護令，依家庭暴力防治法第十三條裁定，命乙○○不得對
    甲○○實施身體或精神上不法侵害、不得直接或間接騷擾甲
    ○○（上開裁定於 92年12月10日提起抗告後，經本院駁回
    而確定），乙○○收受上開裁定，仍於93年1月5日上午10時
    20分許，在臺北市○○○路○段131巷2號前，不顧甲○○反
    對，呼叫甲○○並對之拍照而直接騷擾甲○○，違反上開法
    院所為禁止實施家庭暴力行為之裁定。
四、案經甲○○訴由臺北市政府警察局士林分局報請台灣士林地
    方法院檢察署檢察官偵查聲請簡易判決處刑，經台灣士林地
    方法院士林簡易庭認不宜以簡易判決處刑，簽請該院合議庭
    審理。
　　 理  由
一、訊據上訴人即被告乙○○，矢口否認有何恐嚇、傷害及違反
    保護令罪等犯行，其於原審辯稱：伊從未毆打或恐嚇告訴人
    甲○○，伊與告訴人於電話交談時曾承認毆打告訴人，係為
    求告訴人回家才隨口承認，至於伊喊叫告訴人並對之拍照，
    係偶然巧遇及為蒐證之用，並無騷擾之意云云；其於本院審
    理中辯稱：伊不知告訴人之傷何來，伊家之床甚高，不可能
    摔告訴人下來，當時二人只有爭吵，伊未出手打告訴人，伊
    並未在九十四年十二月某日出言恐嚇告訴人，伊亦未騷擾告
    訴人，伊很冤枉等詞；被告在原審所選任之辯護人則為被告
    辯護稱：I、被告涉嫌恐嚇部分，證人林姝馨於 92 年 10
    月 28 日於偵查中所為之證詞，未經被告到庭對質，其陳述
    乃未具有可信之情況保證下所為，並無證據能力，況且，縱
    認被告確實對告訴人有上開恐嚇之言語，以告訴人仍置之不
    理而開設工作室，並繼續與被告共同生活等情以觀，顯然被
    告之恐嚇言語並未使告訴人心生畏怖。II、被告涉嫌傷害部
    分，公訴人雖提出新光紀念醫院之驗傷單及病歷紀錄、告訴
    人與被告電話通話錄音光碟等證據，然上開證據均屬傳聞，
    非得採用，至於證人林磬作證之際年僅四歲，並不具有可信
    之情況下所為之證述，依法亦無證據能力。III、告訴人證述
    遭被告傷害之詞，所言被告毆打之方式與部位，與經驗法則
    不合，與證人林磬證述目擊告訴人遭被告毆打之情節，亦有
    不符。何況，傷害罪須告訴乃論，其告訴期間為六個月，縱
    認公訴人就此部分所舉之人證及錄音紀錄屬實，所證明之傷
    害事實是否在告訴期間內，亦無從得知。III被告涉嫌違反家
    庭暴力防治法罪部分，案發當日被告與告訴人係屬偶遇，被
    告打招呼、問候乃合理之舉，不應遽指為騷擾云云。
二、本院查：
（一）恐嚇部分：
  (1)、按證人林姝馨於九十二年十月二十八日於偵查中所為之證
      詞，係被告以外之人於偵查中向檢察官所為之陳述，且經
      證人林姝馨具結在案，有證人結文附卷可稽（參見偵查卷
      第49頁），其陳述乃在具有可信度極高之情況保證下所為
      ，雖陳述當時被告並不在場，無當場針對證人證詞為辯解
      之機會，於被告之偵查中防禦權行使並非全無妨礙，然被
      告於原審審理中並非不得聲請其為證人，予以詰問，但被
      告捨此途而不為，亦未具體說明上開證詞有顯不可信之情
      況，依刑事訴訟法第一百五十九條之一第二項規定，該傳
      聞證據仍得引用，合先敘明。
  (2)、查被告於上開時地以「若成立工作室，將放火燒毀」等加
      害生命、身體及財產之話語恐嚇甲○○之情節，業據證人
      甲○○於偵審中證述綦詳，並經證人即目睹被告恐嚇甲○
      ○之證人林姝馨於偵查中結證在卷，雖證人甲○○與被告
      目前因離婚案件而纏訟，但證人林姝馨與被告並無恩怨，
      衡情並無偽證虛構事實之理，且核其等對於被告恐嚇之時
      間、地點、話語與動機等之描述，均相符合，所證堪信為
      實在。證人甲○○經被告恐嚇後雖仍與被告同居，並違反
      被告之意願而開立工作室，然其受上開惡害之通知後，已
      因畏懼而向檢方提出告訴，是其對生命、身體及財產有遭
      縱火而損失之可能深感不安，顯而易見，難謂未達於危害
      安全之程度，辯護人以被告之恐嚇言語並未達到「強制」
      證人甲○○遵循被告意旨而為行為，推論證人甲○○並未
      心生畏佈，尚有未當。
（二）傷害部分：
  (1)、按財團法人新光吳火獅紀念醫院94年4月7日（94）新醫醫
      字第401號函所附甲○○92年3月14日急診病歷、急診醫囑
      單（下稱新光醫院病歷資料）上所載證人甲○○傷勢，雖
      屬被告以外之人於審判外之陳述，但此等病歷資料乃從事
      醫師業務之人於通常業務過程所需製作之紀錄文書，依刑
      事訴訟法第一百五十九條之四規定，乃可做為證據之文書
      。另證人林磬（為被告與告訴人所生之子）於 92 年 12
      月 11 日於偵查中所為之證詞，係被告以外之人於偵查中
      向檢察官所為之陳述，其陳述乃在具有可信度極高之情況
      保證下所為，依刑事訴訟法第一百五十九條之一第二項規
      定，得引為證據，雖證人林磬當時年僅四歲，陳述力不佳
      ，然此係屬於證詞證明力強弱之判斷，與其是否具有證據
      能力無涉。此外，被告與證人甲○○電話通話錄音光碟中
      ，經公訴人引用為證據之部分乃被告向證人甲○○自陳傷
      害犯行之陳述，此部分陳述乃被告於審判外所為之自白，
      並非刑事訴訟法上所規範之傳聞證據，辯護人認此為傳聞
      ，請求排除，非有理由。
  (2)、查被告毆打證人甲○○，致證人甲○○受有背部多處瘀傷
      、雙手上臂多處瘀傷等傷害之犯行部分，除據證人甲○○
      指證外，並有與其所述受傷情節相符之前開新光醫院急診
      病歷資料影本一份在卷為憑。雖辯護人以證人甲○○所述
      遭被告毆打之情節，推測被告不應只受有上開如病歷資料
      所示之傷害，而認證人甲○○所言不實，然依經驗法則，
      人體受外力撞擊，原未必成傷，辯護人上開推測，尚非無
      疑。況且，證人林磬亦於偵查中證稱曾目擊被告毆打證人
      甲○○等節在卷，證人林罄固然年僅四歲，其證述詳細情
      節之能力確值懷疑，然以幼童純真無邪之心思，猶明確證
      稱被告卻曾毆打證人，亦徵其證詞之可信；再參酌 92 年
      4 月 13 日、同年月 18 日被告與證人甲○○之電話錄音
      光碟所示，其內容載明被告就其傷害行為向證人甲○○表
      示歉意等情，復為被告所不否認，雖被告辯稱係為求證人
      甲○○回家才隨口為上開審判外之自白，然此誠與事理有
      違，蓋被告談話對象即為遭毆打對象，亦即證人甲○○，
      是否確有毆打之行為，證人甲○○知之最詳，被告承認毆
      打犯行與否與證人卓致是否願意回家，實無因果關係，上
      開所辯亦無足採。
  (3)、綜上證據以觀，被告 92 年 3 月 14 日之傷害犯行，至
      為明確，告訴人於 92 年 7 月 3 日具狀向台灣士林地方
      法院檢察署提出告訴，有刑事告訴狀上前開地檢署收狀章
      戳日期為憑，未逾六個月告訴期間，是辯護人稱告訴人之
      告訴已逾六個月之告訴期間，顯然無稽。
（三）違反家庭暴力防治法部分：
  (1)、被告於法院核發保護令後，仍於上開時地呼叫證人甲○○
      並對甲○○拍照之事實，並不否認，復經證人甲○○證述
      在案，而證人甲○○向台灣士林地方法院申請核發保護令
      ，經該院於92年7月31日以92年度家護字第148號民事通常
      保護令依家庭暴力防治法第十三條裁定，命被告不得對證
      人甲○○實施身體或精神上不法侵害、不得直接或間接騷
      擾甲○○乙節，亦有上開裁定影本在卷（參見原審卷第七
      十頁至第七十九頁）可稽，應堪徵信。
  (2)、甲○○前經被告恐嚇、傷害，業如原審法院前開論證在案
      ，對被告已是畏佈恐懼，被告與其相遇，未經同意而拍照
      ，自是導致甲○○畏怖更深，確屬直接騷擾行為無訛，不
      因被告拍照之動機，亦不因究係巧遇，抑或暗中跟隨甲○
      ○至案發地點而有異，被告徒以巧遇甲○○，為蒐證而對
      甲○○拍照，並未騷擾云云置辯，要係諉責之詞，難予採
      信。
三、綜上所述，被告恐嚇、傷害及違反家庭暴力防制法之犯行，
    均事證明確，堪以認定。核被告所為係犯刑法第二百七十七
    條第一項傷害罪、第三百零五條恐嚇罪及家庭暴力防治法第
    五十條第二款違反保護令罪。本件被告係對於家庭成員即告
    訴人甲○○故意實施身體及精神上不法侵害之家庭暴力行為
    ，且已成立上開刑法上之罪，應屬家庭暴力防治法第二條第
    二項所稱之家庭暴力罪。又被告所犯上開三罪間，犯意各別
    ，行為互殊，應分論併罰。
四、原審認被告罪證明確，援引刑法第二百七十七條第一項、第
    三百零五條及家庭暴力防治法第五十條第二款等規定，審酌
    被告與告訴人結為夫妻，因各自原生家庭、教育水準不同，
    共組家庭，齟齬難免，原應相互敬愛、體諒及扶持，資以謀
    合，二人理念不同，被告不僅未能尊重告訴人之獨立人格，
    善與溝通，反輒以恐嚇、傷害或騷擾等傷害生理、心理之手
    段壓抑告訴人意志，實屬不該，並衡酌被告前無犯罪紀錄，
    素行尚稱良好等一切情狀，分別就所犯傷害罪部分量處有期
    徒刑參月，就所犯恐嚇罪部分，量處拘役三十日，就所犯違
    反家庭暴力防治法部分，量處拘役五十日，就拘役部分，合
    併定應執行拘役為七十日，並均諭知有期徒刑及拘役如易科
    罰金均以三百元拆算一日之拆算標準，經核其認事用法均無
    不合，量刑亦稱妥適。本件公訴人之上訴意旨，徒循告訴人
    之請，指原審量刑過輕，被告之上訴意旨泛言否認犯罪，均
    無理由，均應予駁回。
五、據上論斷，應依刑事訴訟法第三百六十八條，判決如主文。
本案經檢察官黃柏齡到庭執行職務。
中　　華　　民　　國　　94　　年　　8　　月　　9　　日
                  刑事第四庭  審判長法  官  許增男
                                    法  官  周煙平
                                    法  官  謝靜恆
以上正本證明與原本無異。
不得上訴。
                                    書記官  高柑柏
中　　華　　民　　國　　94　　年　　8 　　月　　10　　日
論罪科刑法條：
刑法第二百七十七條第一項：
傷害人之身體或健康者，處三年以下有期徒刑、拘役或一千元以
下罰金。
刑法第三百零五條：
以加害生命、身體、自由、名譽、財產之事，恐嚇他人致生危害
於安全者，處二年以下有期徒刑、拘役或三百以下罰金。
家庭暴力防治法第五十條第二款：
違反法院第十三條、第十五條所為之下列裁定者，為本法所稱之
違反保護令罪，處一年以下有期徒刑、拘役或科或併科新台幣十
萬元以下罰金：
二、禁止直接或間接騷擾、接觸、通話或其他連絡行為。
